【裁判字號】    99,交聲,1909
【裁判日期】    990831
【裁判案由】    交管條例聲異
【裁判全文】
臺灣板橋地方法院交通事件裁定        99年度交聲字第1909號
原處分機關  臺北市交通事件裁決所
異  議  人
即受處分人  甲○○
上列異議人即受處分人因違反道路交通管理處罰條例案件，對於
臺北市交通事件裁決所99年5 月31日所為之處分（原處分案號：
北市裁罰字第裁22-AEY488331號），聲明異議，本院裁定如下：
    主  文
原處分撤銷。
甲○○汽車駕駛人，駕駛汽車經測試檢定酒精濃度超過規定標準
，應吊扣小型車普通駕駛執照拾貳個月，並應接受道路交通安全
講習。
    理  由
一、原處分機關係以異議人即受處分人甲○○於民國99年5 月16
    日下午6 時31分許，酒後駕駛車號ZV-7499 號自用小客車，
    行經臺北市○○路與承德路口時，遇警攔停檢測酒精濃度，
    測得其呼氣酒精濃度達每公升0.68毫克，超過規定標準值，
    經警舉發違規移送，因依道路交通管理處罰條例第35條第1
    項第1 款，裁處吊扣駕駛執照十二個月，並應參加道路交通
    安全講習（有關罰鍰部分，俟公共危險刑事罰確定後，在另
    行製發裁決書）。
二、本件異議人即受處分人具狀陳稱：伊因本件酒後違規駕駛上
    開自用小客車之事實，經原處分機關處罰須執行吊扣駕駛執
    照十二個月之處分，而伊本人係持普通大貨車駕駛執照工作
    謀生，如被吊扣，勢必無法工作撫養家中幼兒，懇請勿吊扣
    伊大貨車駕駛執照，讓伊可保住工作，爰提出聲明異議等語
    。經查：
    (一)按本件異議人即受處分人酒後駕車只有一個交通違規行為
      ，且有關其處罰效果之「吊扣駕駛執照」與「應參加道路
      交通安全講習」等與該交通違規行為是否存在均無從分離
      。法院審理時應先確定受處分人是否確有交通違規行為事
      實，再決定原處分機關所適用之法律有無錯誤。從而，受
      處分人於聲明異議狀雖僅記載就吊扣駕駛執照部分聲明異
      議，其餘部分並未提及，惟該「應參加道路交通安全講習
      」部分與其交通違規行為是否存在既無從分離，法院自應
      併予審理，合先敘明（參照臺灣高等法院暨所屬法院98年
      法律座談會刑事類提案第23號研討結果意見）。
    (二)次按行政罰法第26條規定：「一行為同時觸犯刑事法律及
      違反行政法上義務規定者，依刑事法律處罰之。但其行為
      應處以其他種類行政罰或得沒入之物而未經法院宣告沒收
      者，亦得裁處之。」「前項行為如經不起訴處分或為無罪
      、免訴、不受理、不付審理之裁判確定者，得依違反行政
      法上義務規定裁處之」，此即所謂一事不二罰原則；因此
      一行為同時觸犯刑事法律及違反行政法上義務規定時，由
      於刑罰（包括自由刑、罰金刑）與行政罰（罰鍰）同屬對
      不法行為之制裁，而刑罰之懲罰作用較強，故依刑事法律
      處罰，即足資警惕時，實無一事二罰再處行政罰之必要，
      且刑事法律處罰，由法院依法定程序為之，較符合正當法
      律秩序，應予優先適用，但罰鍰以外之沒入或其他種類行
      政罰（指裁罰性之不利處分，包括限制或禁止行為之吊扣
      證照處分），因兼具維護公共秩序之作用，為達行政目的
      ，行政機關仍得併予裁處。
    (三)查本件異議人上揭原處分機關所認其酒後駕車之違規事實
      ，為異議人所不爭執，且有臺北市政府警察局北市警交字
      第AEY488331 號舉發違反道路交通管理事件通知單影本1
      紙在卷可稽，堪認屬實無訛。又按道路交通管理處罰條例
      第68條於94年12月14日修正，並自95年3 月1 日施行，修
      正前規定：「汽車駕駛人，因違反本條例及道路交通安全
      規則之規定，受吊扣或吊銷駕駛執照處分時，吊扣或吊銷
      其持有各級車類之駕駛執照」，修正後規定：「汽車駕駛
      人，因違反本條例及道路交通安全規則之規定，受吊銷駕
      駛執照處分時，吊銷其持有各級車類之駕駛執照」（其後
      復於99年5 月5 日修正，增訂第2 項「領有汽車駕駛執照
      之汽車駕駛人，除駕駛聯結車、大客車、大貨車外之非其
      駕駛執照種類之車輛，違反本條例及道路交通安全規則之
      規定，應受吊扣駕駛執照情形時，無因而肇事致人受傷或
      重傷者，記違規點數五點。但一年內違規點數共達六點以
      上或再次應受吊扣駕駛執照情形者，併依原違反本條例應
      受吊扣駕駛執照處分規定，吊扣其駕駛執照。」之規定，
      尚未經行政院命令施行生效），將原規定之吊扣行為人所
      持有之各級車類駕駛執照等規定刪除，考其修正理由，乃
      舊法將違規駕駛人所持有各級車類之駕駛執照一併吊扣，
      失之過酷，影響人民工作及生活甚鉅，故修正後乃規定吊
      扣駕駛執照處分時，不再吊扣其持有各級車類之駕駛執照
      ，僅得吊扣違規或違法當時所駕駛車種之駕駛執照（參照
      臺灣高等法院暨所屬法院97年法律座談會刑事類提案第40
      號、98年法律座談會刑事類提案第23號等研討結果意見）
      。本件異議人即受處分人，領有普通大貨車駕駛執照，有
      其汽車駕照基本資料、證號查詢汽車駕駛人資料等在卷可
      參，其酒後駕駛自用小客車違反交通法令，依法所受之處
      分應僅為限制其駕駛普通小型車之權利，而非限制其駕駛
      普通大貨車之權利；至於實際執行面，可由交通主管機關
      於職業大貨車駕駛執照上或電腦檔存資料，註記吊扣普通
      小型車駕駛執照，而為限制車類級別之駕駛資格，尚不得
      因受處分人無較低等級之駕駛執照可供吊扣，即率爾代以
      吊扣較高等級之駕駛執照或完全不予處罰。原處分機關就
      此吊扣駕駛執照處罰部分，未載明係吊扣異議人何車類級
      別之駕駛資格，尚有未洽，是異議人此部分異議之聲明尚
      非無理由。至原處分關於裁處異議人應參加道路交通安全
      講習部分，則屬行政罰法第26條第1 項但書之其他種類行
      政裁罰，依上述說明，於法則尚無不合。又按聲明異議，
      屬一種司法救濟途徑，由法院審查受處分人所涉之違規事
      實是否成立，及原處分所適用之法條是否正確、裁罰是否
      適當，因法院負有司法審查之作用，對原處分失當時，應
      自為處分，綜上所述，本件宜就「吊扣駕駛執照」及「應
      參加道路交通安全講習」等處罰效果，一併重新諭知（參
      照臺灣高等法院暨所屬法院98年法律座談會刑事類提案第
      23號研討結果意見）。爰將原處分撤銷，另依上揭規定及
      說明，裁處諭知如主文第二項所示。
三、據上論斷，應依道路交通案件處理辦法第20條規定，裁定如
    主文。
中    華    民    國    99    年    8     月    31    日
                        交通法庭  法  官  彭全曄
以上正本證明與原本無異
如不服本裁定應於送達後5日內向本院提出抗告狀
                                  書記官  莊川億
中    華    民    國    99    年    9     月    6     日

司法院資訊處製作；財團法人民間司法改革基金會備份。
